【裁判字號】    90,易,3714
【裁判日期】    901231
【裁判案由】    動產擔交法
【裁判全文】
臺灣板橋地方法院刑事判決                          九十年度易字第三七一四號
    公  訴  人  臺灣板橋地方法院檢察署檢察官
    被      告  乙○○
右列被告因違反動產擔保交易法案件，經檢察官聲請簡易判決處刑（處刑案號：九十
年度偵緝字第六八六號），本院認為不宜，改依通常訴訟程序審理，並判決如左：
    主  文
乙○○無罪。
    理  由
一、公訴意旨略以：被告乙○○於民國八十七年十月二十三日，以動產擔保交易附條
    件買賣之方式，向聲寶股份有限公司（下簡稱聲寶公司）購買冷氣機一部，為動
    產擔保交易之債務人。並約定總價金為新台幣（下同）五萬六千三百元，分二十
    四期給付，每月一期，每期應付款三千元，標的物存放地點為臺北縣鶯歌鎮○○
    路二三巷九號，在價金未付清之前，標的物所有權仍屬於出賣人聲寶公司所有，
    買受人僅得依約占有使用，不得任意遷移或為其他處分。詎乙○○在取得標的物
    之後，僅繳付八期之分期價金計一萬九千五百元，即拒不付款，且意圖為自己不
    法之利益，於不詳時間，將該標的物遷移逃匿不知去向，致出賣人追索無著受有
    損害。因認被告涉犯動產擔保交易法第三十八條之罪。
二、按犯罪事實應依證據認定之，無證據不得推定其犯罪事實，刑事訴訟法第一百五
    十四條定有明文。而所謂證據，係指足以證明被告確有犯罪行為之積極證據而言
    ，該項證據須適於為被告犯罪之證明者，始得採為斷罪之資料。再告訴人之告訴
    ，係以使被告受刑事訴追為目的，是其陳述是否與事實相符，仍應調查其他證據
    以資審認，最高法院六十九年度臺上字第四九一三號、五十二年度臺上字第一三
    ○○號判例要旨可資參照。又動產擔保交易法第三十八條之罪，須動產擔保交易
    之債務人，意圖不法利益，將標的物遷移、出賣、出質、移轉、抵押或為其他處
    分，致生損害於債權人者始能成立，此觀諸該法條之規定即可明。
三、本件公訴人認被告涉有動產擔保交易法第三十八條之罪嫌，無非係以被告之自白
    、告訴人聲寶公司之指述及附條件買賣契約書等為其論據依據。訊據被告固坦承
    以動產擔保交易附條件買賣之方式，向聲寶公司購買冷氣機一部等情不諱，惟堅
    詞否認有何違反動產擔保交易法之犯行，並辯稱：冷氣機本置放在臺北縣鶯歌鎮
    ○○○路三三號伊經營之小吃店，後因小吃店停止營業，始將冷氣機搬至同棟六
    樓伊購買之房屋存放，嗣因無力繳納貸款，遂於八十九年某月搬至臺北縣鶯歌鎮
    ○○路九一號二樓居住，冷氣機亦隨同搬至該處存放，因聲寶公司遷移無法連絡
    ，始未將冷氣機返還聲寶公司，後於偵查中到庭而與聲寶公司取得聯繫，伊即要
    求聲寶公司將冷氣機搬回，聲寶公司亦將冷氣機搬回等語。經查：
  (一)遍觀全案卷證資料，被告僅供承將冷氣機遷移約定存放處所，並未坦承其有違反
    動產擔保交易法之犯行，是公訴人認被告已自白，恐有誤會，合此敘明。
  (二)次者，被告於八十七年十月二十三日，以動產擔保交易附條件買賣之方式，向聲
    寶公司購買冷氣機一部，並約定總價金為五萬六千三百元，頭期款三千四百元先
    行付清，其餘款項分二十三期給付，每月為一期，應於每月十日給付二千三百元
    ，標的物存放地點約定為臺北縣鶯歌鎮○○○路三三號，繳款方式係聲寶公司指
    派員工至被告住處收取，而被告繳款至八十九年七月三十一日即未繳款，計已繳
    納二萬四千一百元，尚餘三萬二千二百元未繳納等情，業據告訴人代理人甲○○
    於本院調查中陳明無訛（詳本院九十年十二月十一日、十二月二十日訊問筆錄）
    ，且為被告所不否認，此部分自堪信為真實。
  (三)然聲寶公司早於八十八年四月某日，即將營業處所自臺北縣樹林市○○路七七一
    號遷移至臺北縣樹林市○○路二三五號，該公司使用之電話亦隨同更換之事實，
    亦為告訴人代理人甲○○所是承（詳本院九十年十二月十一日訊問筆錄），而被
    告係於八十九年始將冷氣機遷移至臺北縣鶯歌鎮○○路九一號二樓存放，並繳款
    至八十九年七月三十一日，業如前述，則被告將冷氣機遷移約定存放處所時，聲
    寶公司早已遷移，是被告顯無從告知聲寶公司已將冷氣機遷移之情事，自屬無疑
    ，是被告所辯：因聲寶公司遷移，致無法聯絡等語，堪以採信。
  (四)又被告於偵查中經臺灣板橋地方法院檢察署檢察官傳喚到庭說明時即向聲寶公司
    表明無力繼續繳納款項，並要求聲寶公司將冷氣機取回，聲寶公司亦派人至臺北
    縣鶯歌鎮○○路九一號二樓將冷氣機取回等情，並據告訴人代理人甲○○供陳屬
    實（詳本院九十年十二月十一日訊問筆錄），衡情，倘被告真有違反動產擔保交
    易法之故意，其何需告知聲寶公司冷氣機存放之位置，並任由聲寶公司將之取回
    ？又被告已繳納二萬四千一百元，尚餘三萬二千二百元未給付，茲如前述，是被
    告顯已繳納多期，未繳納之金額亦非多，更足徵其應無不法利益之意圖。至被告
    雖遷移上述冷氣機，然購買冷氣機之目的本係供住宅使用，倘居住之處所遷移，
    冷氣機當然隨同遷移，顯無從期待於任何時候該冷氣機均應存放於約定處所而不
    使用，是自不能僅以冷氣機確有遷移約定存放處所即遽認被告有違反動產擔保交
    易法之犯行。另被告雖未完全給付分期之價款，然告訴人代理人甲○○亦供認：
    認被告並無違反動產擔保交易法之犯意等語在卷（詳本院九十年十二月二十日訊
    問筆錄），是此部分應純屬民事糾葛，應循民事訴訟程序解決之。
四、縱上所述，被告所辯：因聲寶公司遷移致無法通知聲寶公司其已遷移前開冷氣機
    等語，應堪採信，自難認其有何不法利益之意圖可言，其所為自與動產擔保交易
    法第三十八條規定之犯罪構成要件有間，而無法以該罪相繩。此外，本院復查無
    其他積極證據足資證明被告有何公訴人所指違反動產擔保交易法第三十八條之犯
    行，應屬不能證明被告犯罪，本院自應諭知被告無罪之判決。
據上論斷，應依刑事訴訟法第三百零一條第一項前段，判決如主文。
本案經檢察官吳宗光到庭執行職務。
中      華      民      國      九十      年    十二    月    三十一    日
                                  臺灣板橋地方法院刑事第四庭
                                          法  官  游  秀  雯
右正本證明與原本無異。
如不服本判決，應於判決送達後十日內，向本院提出上訴狀。
                                          書記官  郭  南  宏
中      華      民      國      九十      年    十二    月    三十一    日


司法院資訊處製作；財團法人民間司法改革基金會備份。
